臺灣臺中地方法院刑事判決　　　　　　　96年度易字第2490號
公　訴　人　臺灣臺中地方法院檢察署檢察官
被　　　告　癸○○
上列被告因恐嚇取財案件，經檢察官提起公訴（95年度偵字第16
308號），本院合議庭裁定由受命法官獨任進行簡式審判程序，
判決如下：
    主    文
癸○○幫助連續意圖為自己不法之所有，以恐嚇使人將本人之物
交付，處有期徒刑肆月，如易科罰金，以銀元佰元即新臺幣玖
佰元折算壹日，減為有期徒刑貳月，如易科罰金，以銀元佰元
即新臺幣玖佰元折算壹日。
    犯罪事實及理由
一、犯罪事實：
    癸○○雖可預見如將個人存摺、金融卡、密碼交付予姓名年
    籍不詳且不相識之成年人使用，該成年人有可能以所取得之
    存摺、金融卡、密碼遂行財產上犯罪之目的，竟仍基於縱若
    取得其存摺、金融卡、密碼之成年人，用以實施犯罪，供作
    被害人匯款之用，仍不違背其本意之幫助使用其帳戶者向他
    人恐嚇取財之不確定故意，於民國九十三年九月六日前之某
    日，在不詳地點，將自己開設在臺灣銀行苗栗分行帳號00
    0000000000（起訴書誤為0000000000
    000號）號帳戶之存摺、金融卡及密碼，交付予姓名年籍
    不詳之成年人，而容許他人藉其帳戶以遂行財產犯罪。之後
    ，該成年人果然基於意圖為自己不法所有之概括犯意，於附
    表所示恐嚇時間，撥打電話給表列被害人，連續向渠等恫稱
    ：「你的鴿子，已被我網得，如不依指示匯款，就無法取回
    鴿子。」等語，致如附表所示被害人心生畏懼，除被害人丁
    ○○未依指示付款外，其餘被害人均依指示，將表列款項匯
    入癸○○之上開帳戶。
二、前開犯罪事實，有下列證據可證：
（一）被告癸○○於警詢及偵查中所陳與上開犯罪事實相符之自
      白，及於本院準備程序及審理時為認罪之陳述。
（二）如附表所示被害人於警詢時之指訴。
（三）被告癸○○上開帳戶之開戶資料、歷史明細查詢資料、被
      害人子○○匯款之南投縣草屯鎮農會匯款申請書。
三、新舊法比較之說明：
（一）刑法第二條第一項規定：
      查被告癸○○行為後，刑法第二條第一項業於九十四年二
      月二日修正公布，並自九十五年七月一日起施行。修正後
      刑法第二條第一項規定，已將新舊法律適用之「從新從輕
      」原則，改採「從舊從輕」原則，而此規定僅係規範行為
      後法律變更所生新舊法律比較適用之準據法，並非實體刑
      罰法律，自不生行為後法律變更之比較適用之問題，應逕
      行適用新法第二條第一項之規定，為「從舊從輕」之比較
      。
（二）刑法第三十條規定：
      被告癸○○行為後，刑法第三十條業於九十四年二月二日
      修正公布，並自九十五年七月一日起施行。修正前刑法第
      三十條規定：「幫助他人犯罪者，為從犯。雖他人不知幫
      助之情者，亦同。從犯之處罰，得按正犯之刑減輕之。」
      ，修正後刑法第三十條則規定：「幫助他人實行犯罪行為
      者，為幫助犯。雖他人不知幫助之情者，亦同。幫助犯之
      處罰，得按正犯之刑減輕之。」，揆諸本條之修正立法理
      由係為確認幫助犯採共犯從屬性說之「限制從屬形式」，
      並避免「從犯」之不同解讀，而將「從犯」修正為「幫助
      犯」，並明示幫助犯之成立，亦以被幫助者著手犯罪之實
      行，且具備違法性為必要，而將條文文字修正為「幫助他
      人實行犯罪行為者，為幫助犯」。被告單純提供帳戶供恐
      嚇取財集團作為被害人匯款之使用，既評價為幫助恐嚇取
      財的行為，而上開修正亦僅著眼於觀念的釐清，無有利、
      不利之情形，應逕適用裁判時即修正後刑法第三十條之規
      定（參見最高法院九十五年第二十一次刑事庭會議決議意
      旨）。
（三）刑法第五十六條連續犯之規定：
　　　查取得被告癸○○上開帳戶並用以對如附表所示被害人恐
      嚇取財之成年人行為後，刑法第五十六條連續犯之規定，
      業於九十四年二月二日修正公布刪除，並自九十五年七月
      一日施行，則該行為人之犯行，因行為後新法業已刪除連
      續犯之規定，此刪除雖非犯罪構成要件之變更，但顯已影
      響行為人刑罰之法律效果，自屬法律有變更，依新法第二
      條第一項規定，比較新、舊法結果，仍應適用較有利於行
      為人之行為時法律即舊法論以連續犯（最高法院九十五年
      第八次刑事庭會議決議參照）。
（四）刑法第四十一條第一項規定：
      查被告癸○○行為後，刑法第四十一條第一項前段業於九
      十四年二月二日修正公布，並於九十五年七月一日施行。
      修正前刑法第四十一條第一項前段規定：「犯最重本刑為
      五年以下有期徒刑以下之刑之罪，而受六個月以下有期徒
      刑或拘役之宣告，因身體、教育、職業、家庭之關係或其
      他正當事由，執行顯有困難者，得以一元以上三元以下（
      按指銀元）折算一日，易科罰金。」，又被告行為時之易
      科罰金折算標準，修正前罰金罰鍰提高標準條例第二條前
      段（現已刪除）規定，就其原定數額提高為一百倍折算一
      日，則本件被告行為時之易科罰金折算標準，應以銀元三
      百元折算一日，經折算為新臺幣後，應以新臺幣九百元折
      算為一日。惟修正後之刑法第四十一條第一項前段則規定
      ：「犯最重本刑為五年以下有期徒刑以下之刑之罪，而受
      六個月以下有期徒刑或拘役之宣告者，得以新臺幣一千元
      、二千元或三千元折算一日，易科罰金。」比較修正前後
      之易科罰金折算標準，以九十五年七月一日修正公布施行
      前之規定，較有利於行為人，則應依刑法第二條第一項前
      段，適用修正前刑法第四十一條第一項前段及罰金罰鍰提
      高標準條例第二條規定，定其折算標準。
四、被告癸○○上開犯罪時間，係於九十六年四月二十四日以前
    ，合於中華民國九十六年罪犯減刑條例第二條第一項規定之
    基準日之前，所宣告之刑又未逾有期徒刑一年六月，不在該
    條例第三條第一項第十五款所定排除減刑之列，應依該條例
    第二第一項第三款之規定，減其刑期二分之一，並依該條例
    第九條規定，併諭知易科罰金之折算標準。
五、依刑事訴訟法第二百七十三條之一第一項、第二百九十九條
    第一項前段、第三百十條之二、第四百五十四條第一項，刑
    法第二條第一項前段、第三十條第一項前段、第二項、第三
    百四十六條第一項、第四十一條第一項前段（修正前），罰
    金罰鍰提高標準條例第二條（修正前），中華民國九十六年
    罪犯減刑條例第二條第一項第三款、第七條、第九條，判決
    如主文。
本案經檢察官甲○○到庭執行職務
中　　華　　民　　國　　96　　年　　7 　　月　　30　　日
                  刑事第十一庭  法　官　莊嘉蕙
以上正證明與原本無異。
如不服本判決，應於送達後十日內向本院提出上訴狀（須附繕本
），上訴於臺灣高等法院臺中分院。
                                書記官　魏愛玲
中　　華　　民　　國　　96　　年　　7 　　月　　30　　日
附錄論罪科刑法條
中華民國刑法第346條第1項
意圖為自己或第三人不法之所有，以恐嚇使人將本人或第三人之
物交付者，處六月以上五年以下有期徒刑，得併科一千元以下罰
金。
附表：
┌──┬────┬────┬────┬─────────────┐
│編號│ 被害人 │恐嚇時間│匯款日期│匯款金額（新臺幣）        │
├──┼────┼────┼────┼─────────────┤
│ 1  │丁○○  │94.9.9  │        │未匯款（歹徒要索87000元） │
├──┼────┼────┼────┼─────────────┤
│ 2  │戊○○  │94.9.7  │94.9.17 │22000元                   │
├──┼────┼────┼────┼─────────────┤
│ 3  │子○○  │94.9.7  │94.9.7  │2037元（以江燕霖名義匯款）│
├──┼────┼────┼────┼─────────────┤
│ 4  │辛○○  │94.9.7  │94.9.7  │2543元                    │
├──┼────┼────┼────┼─────────────┤
│ 5  │壬○○  │94.9.7  │94.9.7  │1842元                    │
├──┼────┼────┼────┼─────────────┤
│ 6  │乙○○  │94.9.7  │94.9.7  │4032元                    │
├──┼────┼────┼────┼─────────────┤
│ 7  │庚○○  │94.9.8  │94.9.8  │4545元                    │
├──┼────┼────┼────┼─────────────┤
│ 8  │己○○  │94.9.8  │94.9.8  │1834元                    │
├──┼────┼────┼────┼─────────────┤
│ 9  │丙○○  │94.9.7  │94.9.7  │2000元                    │
└──┴────┴────┴────┴─────────────┘
